臺灣臺北地方法院刑事判決　　　　　　　　　　　　　九十三年度訴字第二六號
　　公　訴　人　臺灣臺北地方法院檢察署檢察官
　　被　　　告　甲○○
　　　　　　　　丙○○
 　　　　　　　 丁○○
右列被告等因偽造文書等案件，經檢察官提起公訴（九十二年度偵字第二一八一八號
），因被告等於本院準備程序中為有罪之陳述，嗣經本院合議庭裁定以簡式審判程序
審理判決如左：
    主  文
甲○○共同行使偽造私文書，足以生損害於他人，處有期徒刑參月，如易科罰金，以
參佰元折算壹日。緩刑貳年。
丁○○共同行使偽造私文書，足以生損害於他人，處有期徒刑貳月，如易科罰金，以
參佰元折算壹日。緩刑貳年。
丙○○共同意圖為自己不法之所有，而侵占自己持有他人之物，處罰金貳仟元，如易
服勞役，以參佰元折算壹日。緩刑貳年。
    事  實
一、緣乙○○之生父蔣文卿，於民國九十一年一月十五日與已生有二女丙○○、丁○○之甲○○結婚，嗣蔣文卿於同年十二月十七日逝世，甲○○隨即與衛蘇鳳共同
    基於犯意聯絡，由甲○○利用保管及持有蔣文卿所有印章、存摺等文件之機會，
    在未經繼承人乙○○之同意下，於不詳時、地，先由丁○○寫好郵局取款憑條，
    並由甲○○盜蓋蔣文卿之印章後，再由丁○○於同年十二月二十六日上午八時三
    十九分許，持前開取款條至台北郵局天母郵局，將屬於蔣文卿遺產新台幣（下同
    ）四萬元領出而侵占入己，並足以生損害於蔣文卿及郵政儲蓄金融機構對於存款
    所有人管理之正確性。
二、又甲○○明知其所代收之乙○○友人李振燦寄來之限時掛號郵件，內附有奠儀郵
    局禮券五千一百元，編號分別為00000000000號（三百元）、000
    00000000號（三百元）、00000000000號（五百元）、00
    000000000號（一千元）、00000000000號（一千元）、0
    0000000000號（一千元）、00000000000號（一千元），
    竟與丙○○共同基於意圖為自己不法所有之犯意聯絡，並於九十二年一月二十日
    下午三時許，由丙○○持前開郵局禮券至台北郵局雙連支局兌換現金交付甲○○
    而侵占入己，嗣經乙○○自友人李振燦處得知曾寄來此奠儀，始悉上情。
二、案經被害人乙○○訴由臺灣臺北地方法院檢察署檢察官偵查起訴，經本院於準備
    程序中訊問被告自白犯罪後，並經本院合議庭裁定改以簡式審判程序審理。
    理  由
一、訊據被告甲○○、丙○○、丁○○對右開犯罪事實均坦承不諱，核與證人即告訴
    人乙○○於警詢及檢察官偵查中指證情節相符，有各該筆錄在卷可憑，並有掛號
    收據影本一紙及九十一年十二月二十六日天母郵局監視錄影帶、九十二年一月二
    十日雙連郵局監視錄影帶各一捲在卷足憑，足徵被告等任意性自白與事實相符，
    犯行堪以認定，應予依法論科。
二、核被告甲○○、丁○○共同填寫郵局取款憑條、盜蓋蔣文卿印章領款而侵占蔣文
    卿生前存於郵局之存款，及被告被告甲○○、丙○○共同侵占郵局禮券所為，被
    告甲○○係犯刑法第百十六條、第二百十條之行使偽造私文書罪及第三百三十五
    條第一項之侵占罪。其盜用印章為偽造私文書之階段行為，應為偽造私文書行為
    所吸收，又偽造私文書後復持以行使，偽造之低度行為應為行使之高度行為所吸
    收，均不另論罪。又其先後二次侵占犯行，時間緊接，構成要件相同，顯係基於
    概括犯意所為，應論以連續犯一罪，並加重其刑。所犯行使偽造私文書及侵占二
    罪間，有方法目的之牽連關係，為牽連犯，應從一重之行使偽造私文書罪處斷。
    被告丁○○所為，係犯刑法第百十六條、第二百十條之行使偽造文書罪及第三百
    三十五條第一項之侵占罪。其盜用印章為偽造私文書之階段行為，應為偽造私文
    書行為所吸收，又偽造私文書後復持以行使，偽造之低度行為應為行使之高度行
    為所吸收，均不另論罪。所犯行使偽造私文書罪及侵占罪二罪間，有方法目的之
    牽連關係，為牽連犯，應從一重之行使偽造私文書罪處斷。被告丙○○所為，係
    犯刑法第三百三十五條第一項之侵占罪。被告甲○○、丁○○就行使偽造私文書
    、侵占蔣文卿存於郵局之存款及被告甲○○與丙○○侵占郵局禮券等犯行，分別
    有犯意聯絡及行為分擔，均為共同正犯。至於起訴書所載被告甲○○、丁○○於
    領款憑條簽署蔣文卿姓名部分，被告堅決否認，而一般領款只須蓋印章，非必要
    簽名，依卷內證據無法證明被告有簽署蔣文卿姓名，應予指明。審酌被告三人犯
    罪動機，所得金額不高，犯後已坦承犯行、態度良好等一切情狀，分別量處如主
    文所示之刑，並諭知易科罰金之折算標準。又被告三人均未曾受過有期徒刑以上
    刑之宣告，有臺灣高等法院被告全國前案紀錄表在卷可按，其等因一時失慮，致
    觸刑典，經此起訴審判，當知所警惕，信均無再犯之虞，本院認其所受刑之宣告
    ，以暫不執行為適當，爰均併宣告緩刑二年，以啟自新。
三、據上論斷，應依刑事訴訟法第二百七十三條之一第一項、第二百九十九條第一項
    前段，刑法第二十八條、第五十六條、第二百十六條、第二百十條、第三百三十
    五條第一項、第五十五條、第四十一條第一項前段、第四十二條第二項、第七十
    四條第一款，罰金罰鍰提高標準條例第一條前段、第二條，判決如主文。
本案經檢察官楊仲萍到庭執行職務。
中　　　華　　　民　　　國　　九十三  　年　　　八　　　月　　二十五　　日
                                      臺灣臺北地方法院刑事第六庭
                                          法　官  曾正龍
右正本證明與原本無異。
如不服本判決，應於判決送達後十日內，向本院提出上訴狀。
                                          書記官  彭自青
中　　　華　　　民　　　國　　九十三  　年　　　八　　　月　　二十五　　日
附錄本案論罪科刑法條全文：
刑法第二百十條
偽造、變造私文書，足以生損害於公眾或他人者，處五年以下有期徒刑。
刑法第二百十六條
行使第二百十條至第二百十五條之文書者，依偽造、變造文書或登載不實事項或使登
載不實事項之規定處斷。
刑法第三百三十五條
意圖為自己或第三人不法之所有，而侵占自己持有他人之物者，處五年以下有期徒刑
、拘役或科或併科一千元以下罰金。
前項之未遂犯罰之。
